臺灣臺中地方法院刑事判決　　　　　　　　　　　　　九十三年度金訴緝字第二號
　　公　訴　人　臺灣臺中地方法院檢察署檢察官
　　被　　　告　乙○○
右列被告因洗錢防制法案件，經檢察官提起公訴（九十一年度偵字第五三三五號），
本院判決如左：
    主  文
乙○○幫助洗錢，處有期徒刑月，如易科罰金，以佰元折算壹日。
    事  實
一、乙○○明知現今在郵局或金融機構開立帳戶並無困難，且一般人均係使用自己之
    帳戶，其別有用心怕人追查，始使用他人帳戶為人頭帳戶，竟在能預見提供帳戶
    與他人使用，可能幫助不詳犯罪集團掩飾或隱匿其等因重大犯罪所得財物之情況
    下，仍不違反其本意，基於幫助洗錢之犯意，於民國（下同）九十年八月間某日
    ，將如附表一所示其在郵局所開立之帳戶，以不詳代價出借予鄭忠偉、甲○○等
    人（已由本院以九十二年度訴字第一一四二號另案審結），鄭忠偉等人則利用所
    謂刮刮樂傳單，使收到傳單之人誤以為中獎，俟收到傳單之人以電話聯絡時，詐
    稱須先繳納手續費或加入為會員或先繳稅金才能領取獎金等說詞，使收到傳單之
    丙○○陷於錯誤，依犯罪集團成員指示，匯入如附表二所示金額至乙○○之上開
    帳戶內，再由犯罪集團成員領走款項，並賴以維生，乙○○即以此方式幫助該犯
    罪集團掩飾、隱匿常業詐欺犯罪所得。嗣經警於九十年十月三十日在臺中市○○
    街四十二號前，當場查獲前往郵局領錢之甲○○而循線查獲。
二、案經臺中市警察局移送臺灣臺中地方法院檢察署檢察官偵查起訴。
    理  由
一、訊據被告乙○○固坦承有於九十年八月間某日，將上開帳戶存摺、印鑑等物，交
    付鄭忠偉或甲○○其中一人等情不諱，然矢口否認有幫助洗錢之犯行，先辯稱：
    係甲○○到遊民集散地找伊，說要代伊辦理信用卡及信用貸款，伊因當時缺錢花
    用，才將郵局存摺及印鑑交付甲○○，但因事後並未辦成，所以甲○○有將存摺
    及印鑑返還，伊並未出售存摺云云；其後改辯稱：伊記得甲○○向伊說要辦信用
    卡及信用貸款，伊才將存摺及印章交付鄭忠偉或甲○○其中一人，嗣後並跟隨一
    名和鄭忠偉在一起，年約四、五十歲，綽號「小李」之臺北人，北上居住在板橋
    ，後來鄭忠偉等人並未辦成信用卡或信用貸款，也未將存摺及印鑑返還，伊才在
    九十年九月二十八日前往臺中漢口路郵局申報遺失，並更換印鑑及密碼云云。然
    查，(一)被告上開帳戶之存摺、印鑑等物交付鄭忠偉等人使用後，即有犯罪集團以
    如附表二所示之方式，誘使被害人丙○○陷於錯誤，匯款至被告之上開帳戶內，
    已據被害人丙○○於警詢中指訴綦詳，且經鄭忠偉、甲○○等人於另案偵查中坦
    認不諱，復有郵政國內匯款單一張、中華郵政股份有限公司儲匯處九十二年六月
    二十日儲字第０七五三號函所附被告乙○○在郵局所開立之郵政存簿儲金立帳申
    請書及儲戶申請變更帳戶事項申請書影本各一紙在卷為憑，足見被告交付甲○○
    、鄭忠偉等人之帳戶，確遭犯罪集團以如附表二所示之犯罪方式，詐騙被害人丙○○將款項匯入使用，並藉以掩飾、隱匿詐欺所得之款項。(二)又依證人甲○○於
    本院審理中證述：「有一次我在臺中市○○○路上，被告遇到我，有交給我一包
    東西，叫我拿給鄭忠偉，鄭忠偉打開後一看，裡面都是存簿。被告到臺北後做了
    什麼事情，我並不清楚。被告拿東西給我時，是包得好好的，我並沒有打開。」
    等語（詳本院九十三年三月二十三日審理筆錄）以觀，參以被告自承其與甲○○
    、鄭忠偉等人認識後，確有與其等北上臺北地區，並一同租屋共同居住在板橋等
    情，足見被告提供鄭忠偉等人上開郵局帳戶，應有獲得相當之代價（如免費提供
    吃、住或給付生活費用等），至其事後於九十年九月二十八日再返回臺中漢口路
    郵局申辦存摺遺失之手續，益徵其應係知悉鄭忠偉等人已將其上開帳戶為不法使
    用（但鄭忠偉等人所為確實之犯罪方法，並查無積極證據顯示被告亦確明知），
    然其為避免警方循線查獲，遂另行申報存摺遺失，以規避警方之查緝。(三)再該犯
    罪集團以如附表二所示之犯罪方式，向不特定之大眾行詐，同時由專人甲○○、
    鄭忠偉等收購被告乙○○及同案被告尤明生、巫明其、賴進傳、陳自強、李兩傳
    （此五人已先行審結）、張鎮輝、徐錦廷（此二人均俟到案後另行審結）等人之
    帳戶，供受騙之人匯入款項，並藉以掩飾、隱匿詐欺所得，且依卷附被告及尤明
    生、巫明其、賴進傳、陳自強、李兩傳、張鎮輝、徐錦廷等人之帳戶所示，受騙
    匯入款項總和達數百萬之多，顯見該集團成員係以詐欺為常業，自屬修正前洗錢
    防制法（已於九十二年二月六日修正公布）第三條第一項第五款、第二條第一項
    第一款所稱之掩飾、隱匿重大犯罪所得之洗錢行為無誤。次按金融帳戶為個人理
    財之工具，申請開設金融帳戶並無任何特殊之限制，一般民眾皆能自由申請開戶
    ，並得同時在不同金融機構申請多數存款帳戶使用，乃眾所週知之事實。依一般
    人之社會生活經驗，倘係合法收入，本可自行向金融行庫開戶使用，而無向他人
    購買帳戶之必要。苟見陌生人不以自己名義申請開戶，反以其他方式向不特定人
    蒐集收購他人之金融機構帳戶使用，衡情應能懷疑收購帳戶之人目的在於掩飾或
    隱匿犯罪所得之錢財。被告與甲○○、鄭忠偉或綽號「小李」之成年男子，既均
    非熟識，竟仍以不詳代價將上開帳戶存摺等物交付，依卷內事證，雖無證據證明
    被告知悉綽號「阿明」之成年男子及甲○○等人所屬犯罪集團如何犯罪（按有可
    能係供詐欺或擄車勒索之用），但就該犯罪集團將被告出借之帳戶供掩飾、隱匿
    常業詐欺所得之用，顯不違反被告之本意，被告自有幫助犯罪集團掩飾、隱匿重
    大犯罪所得之不確定故意。本件事證明確，被告幫助洗錢犯行堪以認定。
二、按刑法第二條第一項規定：「行為後法律有變更者，適用裁判時之法律，但裁判
    前之法律有利於行為人者，適用最有利於行為人之法律」，此從新從輕規定，以
    適用裁判時之法律為原則，若裁判前之法律有利於行為人者，適用最有利於行為
    人之裁判前法律（包括行為時法與中間法）為例外，且比較裁判時法、中間法及
    行為時法，應就各該法之有關罪刑綜合比較，而非僅以其法定刑之輕重予以比較
    ；又犯罪構成要件因法律之修正致有變更，依修正後之法律，其適用之範圍較諸
    舊法嚴謹，必其行為同時符合修正前、後之法律所規定之犯罪構成要件，始有刑
    法第二條第一項但書之適用問題，最高法院九十一年度臺上字第六六五五號裁判
    要旨可供參照，合先敘明。核被告所為，係犯刑法第三十條第一項、修正前洗錢
    防制法第九條第一項之幫助洗錢罪。又洗錢防制法已於九十二年二月六日修正公
    布施行，並於同年二月八日生效，被告前開犯行，於犯罪後法律已有變更，核犯
    修正後洗錢防制法第九條第二項之幫助洗錢罪，其法定刑為七年以下有期徒刑，
    得併科新台幣五百萬元以下罰金，而修正前之同法第九條第一項之罪，法定刑為
    五年以下有期徒刑，得併科新臺幣三百萬元以下罰金，比較新舊法，以修正前之
    洗錢防制法規定較有利於被告，故應依刑法第二條第一項但書規定，適用修正前
    洗錢防制法第九條第一項之規定處斷。另按幫助犯除對於實施之幫助行為有認識
    外，尚須與正犯有幫助之犯意聯絡（最高法院十八年上字第二八七號、二十年上
    字一八二八號判例參照），始克相當；本件被告出借上開帳戶，後雖由不詳犯罪
    集團使用，然依被告交付之存款帳戶時，客觀上僅供作存、提款及匯款之用，被
    告就上開存摺帳戶經犯罪集團用以掩飾、隱匿常業詐欺所得款項，雖不違背本意
    ，但應無法確知該犯罪集團實際犯罪內容（按有可能係供詐欺或擄車勒索之用）
    ，且依卷內事證，亦無證據證明被告明知甲○○、鄭忠偉所屬之不詳犯罪集團係
    以如附表二所示之犯罪方式，向被害人等詐騙款項，則被告就正犯所為之常業詐
    欺應無幫助之犯意聯絡，自不能論以常業詐欺罪之幫助犯，併此敘明。又被告幫
    助犯罪集團為洗錢犯行，係幫助犯，應按正犯之刑減輕之。爰審酌被告出借帳戶
    係因經濟困難，以不詳代價獲取利益，並參酌被告犯罪手段、所生危害及犯罪後
    猶否認犯行，態度不佳等一切情狀，量處如主文所示之刑，並諭知易科罰金之折
    算標準，以示懲儆。
據上論斷，應依刑事訴訟法第二百九十九條第一項前段，修正前洗錢防制法第九條第
一項，刑法第二條第一項但書、第十一條前段、第三十條第一項、第二項、第四十一
條第一項前段，罰金罰鍰提高標準條例第二條，判決如主文。
中      華      民      國    九十三    年      四      月      六      日
                                臺灣臺中地方法院刑事第十三庭
                                    審判長  法  官  許  旭  聖
                                            法  官  陳  可  薇
                                            法  官  許  月  馨
右正本證明與原本無異。
如不服本判決，應於送達後十日內向本院提出上訴狀（須附繕本），上訴於臺灣高等
法院臺中分院。
                                            書記官
中      華      民      國    九十三    年      四      月      六      日
附錄論罪科刑法條
修正前洗錢防制法第九條第一項
洗錢者，處五年以下有期徒刑，得併科新台幣三百萬元以下罰金。
附表一
┌──┬───┬─────────┬───────────────────
│編號│姓  名│  帳  戶  資  料  │           備           註
├──┼───┼─────────┼───────────────────
│ 一 │乙○○│郵局0000000       │九十年九月二十八日八時三十二分，在臺中
│    │      │帳號0000000       │漢口路郵局更換印鑑、密碼（八十五年七月
│    │      │                  │八日開戶）。
└──┴───┴─────────┴───────────────────
附表二
甲○○等人利用刮刮樂傳單，使收到傳單之人誤以為中獎，俟收到傳單之人以電話聯
絡時，佯稱須先繳手續費、加入為會員或先稅獎金才能領取獎金等方式使收到傳單之
人陷於錯誤而連續匯入其所指定之帳號。
┌──┬────┬────┬────────────┬──────────
│編號│ 被害人 │ 時 間  │  匯入帳號及金額        │     備     註
├──┼────┼────┼────────────┼──────────
│ 一 │丙○○  │9.14.  │乙○○帳戶，六萬元      │匯款單據影本
└──┴────┴────┴────────────┴──────────
